【裁判字號】    97,家聲,394
【裁判日期】    970930
【裁判案由】    選任特別代理人
【裁判全文】
臺灣臺中地方法院民事裁定  97年度家聲字第394號
聲  請  人  乙○○
                        樓
相  對  人  甲○○
                        號17.
上列聲請人聲請選任特別代理人事件，本院裁定如下：
    主      文
選任乙○○於甲○○對林龍山、大龍棧餐飲事業有限公司提起請
求損害賠償事件，擔任甲○○之特別代理人。
    理      由
一、聲請意旨略以：聲請人為相對人之弟，因相對人於民國97年
    7月1日上午11時45分許因遭第三人林龍山執行業務時駕車過
    失撞擊致成重傷，林龍山業經檢察官依業務過失重傷害之罪
    嫌提起公訴，分由鈞院97年度交易字第582號業務過失傷害
    案審理中，相對人乃有對林龍山、大龍棧餐飲事業有限公司
    提起請求損害賠償之必要。惟相對人於上述車禍中，受有雙
    側硬腦膜下出血及嚴重腦挫傷出血呼吸衰竭之重傷害，目前
    臥床且神智不清，無法自理生活，仍在台中榮民總醫院住院
    中，已無訴訟能力。玆因相對人未婚亦無子女，其父母均已
    亡故，現僅有2名二親等之旁系血親即聲請人及第3人趙忠（
    妹），惟趙忠長年在美國居住，無法返台處理相對人之事務
    ，乃委託聲請人全權處理，為此依民事訴訟法第51條第21項
    規定，請求指定聲請人為前開民事訴訟案件之特別代理人等
    語。
二、按無訴訟能力人有為訴訟之必要，而無法定代理人，或法定
    代理人不能行代理權者，其親屬或利害關係人，得聲請受訴
    法院之審判長，選任特別代理人，民事訴訟法第51條第2項
    定有明文。次按民事訴訟法第51條第2項所謂法定代理人不
    能行使代理權，不僅指法律上不能（如經法院宣告停止其權
    利）而言，並包括事實上之不能（如心神喪失、利害衝突、
    行方不明等）在內。
三、經查：聲請人主張相對人現因車禍受重傷害，目前臥床且神
    智不清，無法自理生活，仍在台中榮民總醫院住院中等情，
    業據提出診斷證明書在卷可稽，相對人復經本院宣告為禁治
    產人，有97年度禁字第288號裁定可按，自無訴訟能力。又
    相對人未婚亦無子女，其父母均已亡故，現僅有2名二親等
    之旁系血親即聲請人及第三人趙忠（妹），惟趙忠長年在美
    國居住，無法返台處理相對人之事務，乃委託聲請人全權處
    理等情，業據聲請人提出各該戶籍謄本及授權書在卷可稽。
    是以相對人現無法定代理人，而有為前開損害賠償訴訟之必
    要，是以聲請人聲請選任其為相對人對於林龍山、大龍棧餐
    飲事業有限公司提起請求損害賠償之訴訟之甲○○之特別代
    理人，自屬有據，應予准許。
四、依民事訴訟法第51條第2項，裁定如主文。
中    華    民    國    97    年    9     月    30    日
                  家事法庭    法  官  陳宗賢
以上正本係照原本作成。
如對本裁定抗告，須於裁定送達後10日之不變期間內，向本院提
出抗告狀。
中    華    民    國    97    年    9     月    30    日
                              書記官  林素珍


司法院資訊處製作；財團法人民間司法改革基金會備份。
